臺灣高雄地方法院民事裁定　　　　　　　 99年度抗字第263號
抗　告　人　林世文
相　對　人　王春菊
上當事人間請求損害賠償事件，抗告人對於民國99年11月4 日本
院高雄簡易庭所為99年度雄簡字第1453號裁定，提起抗告，本院
裁定如下：
    主  文
原裁定關於駁回抗告人請求醫療費、看護費、醫療器材費、往返
醫院交通費及不能工作之損失等部分暨該部分假執行之聲請，均
廢棄，發回本院高雄簡易庭。
抗告人其餘之抗告駁回。
    理  由
一、抗告意旨略以：訴外人即抗告人之母吳淑桃於民國97年7 月
    22日上午7 時許，步行至高雄市○鎮區○○路155 號附近路
    邊時，遭相對人騎乘機車撞擊倒地，致吳淑桃身體多處挫傷
    破皮、瘀青、顱內出血及意識模糊，送醫急救後經頭部開刀
    治療而導致全身癱瘓、重度殘障（下稱系爭車禍），吳淑桃
    發生系爭車禍後，即提告請求刑事判決及民事賠償，嗣於98
    年5 月20日因傷害之後遺症，腦部大量出血而死亡，因此抗
    告人承繼吳淑桃之告訴並無違法等語。
二、按原告之訴，起訴不合程式或不備其他要件者，法院應以裁
    定駁回之，民事訴訟法第249 條第1 項第6 款定有明文。刑
    事庭移送民事庭之附帶民事訴訟，僅移送後之訴訟程序，應
    適用民事訴訟法，若移送前之訴訟行為是否合法，仍應依刑
    事訴訟法決定之。第一審刑事庭依刑事訴訟法第504 條第1
    項，移送民事庭之附帶民事訴訟，其提起合法與否，自應依
    刑事訴訟法予以判斷（最高法院41年台抗字第50號判例參照
    ）。次按因犯罪而受損害之人，於刑事訴訟程序得附帶提起
    民事訴訟，對於被告及依民法負賠償責任之人，請求回復其
    損害，刑事訴訟法第487 條第1 項亦有明文。因犯罪而受損
    害之人，於刑事訴訟程序固得附帶提起民事訴訟，對於被告
    請求回復其損害，但必限於起訴之犯罪事實侵害個人私權致
    生損害者，始得提起之，否則縱令得依其他事由，提起民事
    訴訟，亦不得於刑事訴訟程序附帶為此請求。又該因犯罪而
    受損害之人，如於刑事訴訟程序中業已死亡，其法定繼承人
    自得本於繼承該被害人實體法上之請求權，就被害人因犯罪
    事實所生之損害，對被告及依民法負賠償責任之人，提起刑
    事附帶民事訴訟。
三、經查：
（一）吳淑桃因系爭車禍受有上揭傷害，經檢察官偵查結果，認
      相對人涉有過失傷害罪嫌，於99年2 月1 日以台灣高雄地
      方法院檢察署99年度調偵字第5 號案件提起公訴，嗣本院
      以99年度審交易字第189 號案件審理時，因相對人自白犯
      罪，本院認以簡易判決處刑為適當，乃於99年5 月13日逕
      以99年度審交簡字第2476號刑事簡易判決，判處相對人拘
      役50日、如易科罰金，以新台幣（下同）1,000 元折算1
      日在案，有上開偵查及刑事審理案卷可稽。
（二）吳淑桃雖於檢察官起訴前之98年5 月20日即已死亡，惟檢
      察官仍以相對人係涉犯過失傷害罪嫌提起公訴，本院審理
      結果，亦以過失傷害罪判處相對人罪刑。則依上法律規定
      及說明，吳淑桃死亡後，其繼承人自得本於實體法上繼受
      人之地位，就吳淑桃因該「過失傷害之犯罪事實」所受之
      損害，提起刑事附帶民事訴訟。本件抗告人為吳淑桃之繼
      承人，有吳淑桃之戶籍謄本及繼承系統表附卷可憑（見原
      審卷第27-31 頁），則抗告人主張得承繼吳淑桃對相對人
      之損害賠償請求權，於刑事程序提起附帶民事訴訟，即屬
      有據。準此以言，抗告人主張吳淑桃因相對人過失傷害犯
      行，致受有醫療費、看護費、醫療器材費、往返醫院交通
      費及不能工作之損失，自形式上觀察，均屬「因過失傷害
      之犯罪事實」所生之損害，自得提起附帶民事訴訟，此部
      分抗告，為有理由。惟抗告人另請求精神慰撫金及喪葬費
      用部分，該精神慰撫金係屬非財產上之損害賠償請求權，
      因與被害人之人身攸關，具有專屬性，不適於讓與或繼承
      （最高法院84年台上字第2934號判例意旨參照）；另喪葬
      費用部分，係因被害人吳淑桃死亡所生之損害，均非於本
      件刑事附帶民事訴訟所得請求，是抗告人就此部分提起刑
      事附帶民事訴訟，即非適法。
四、綜上所述，抗告人本於吳淑桃繼承人之地位，提起本件刑事
    附帶民事訴訟，請求相對人賠償醫療費、看護費、醫療器材
    費、往返醫院交通費及不能工作之損失，與刑事訴訟法第48
    7 條之規定並無不合，案經移送民事庭，自應依法為實體上
    之審理，原審遽以抗告人違反民事訴訟法第249 條第1 項第
    6 款規定，駁回抗告人此部分之訴及假執行之聲請，即有違
    誤，抗告意旨指摘原審此部分裁定不當，求予廢棄改判，為
    有理由；至抗告人請求給付精神慰撫金及喪葬費部分，即非
    有據，抗告意旨執陳詞就此部分提起抗告，為無理由，應予
    駁回。
五、據上論結，本件抗告為一部有理由，一部無理由，依民事訴
    訟法第436 條之1 第3 項、第495 條之1 第1 項、第492 條
    、第449條第1項、第451條第1項，裁定如主文。
中    華    民    國   100    年    2     月    22    日
                  民事第三庭  審判長法  官  朱玲瑤
                                    法  官  洪能超
                                    法  官  李嘉益
以上正本證明與原本無異。
如不服本裁定，應於送達後10日內向本院提出抗告狀（並按他造
當事人之人數附繕本），並繳納裁判費新台幣1,000 元。
中    華    民    國   100    年    2     月    22    日
                                    書記官  陳瓊芳